【裁判字號】    97,財管,40
【裁判日期】    970923
【裁判案由】    選任遺產管理人
【裁判全文】
臺灣桃園地方法院民事裁定              97年度財管字第40號
聲  請  人  群鏵企業股份有限公司
法定代理人  乙○○
被  繼承人  甲○○    生前最後.
關  係  人  丙○○○
            財政部國有財產局臺灣北區辦事處桃園分處
法定代理人  吳文貴
代  理  人  蘇嘉卿
上列聲請人聲請為被繼承人甲○○選任遺產管理人事件，本院裁
定如下：
    主      文
選任財政部國有財產局臺灣北區辦事處桃園分處為被繼承人甲○
○之遺產管理人。
准對被繼承人甲○○（男，民國○○年○○月○○日生，身分證統一編
號：Ｚ000000000號，生前最後住所：桃園縣中壢市○○路29號）
之大陸地區以外之繼承人為承認繼承之公示催告。
財政部國有財產局臺灣北區辦事處桃園分處應於收受本裁定之日
起貳拾日內，將本裁定登載於公報、新聞紙或其他相類之傳播工
具。如有被繼承人之大陸地區以外之繼承人，應自本公示催告最
後登載公報、新聞紙或其他相類之傳播工具之日起壹年內向本院
陳報承認繼承，如不於公示期限內申報承認繼承時，被繼承人之
遺產於大陸地區之繼承人依法繼承、清償債權並交付遺贈物後有
賸餘者歸屬國庫。
聲請程序費用由被繼承人甲○○之遺產負擔。
    理      由
一、按「繼承開始時，繼承人之有無不明者，由親屬會議於一個
    月內選定遺產管理人，並將繼承開始及選定遺產管理人之事
    由，向法院報明。」，「親屬會議依前條規定為報明後，法
    院應依公示催告程序，定六個月以上之期限，公告繼承人，
    命其於期限內承認繼承。」，「無親屬會議或親屬會議未於
    前條所定期限內選定遺產管理人者，利害關係人或檢察官，
    得聲請法院選任遺產管理人，並由法院依前項規定為公示催
    告。」，民法第1177條、第1178條第1 項、第2 項定有明文
    。又民法第1177條所謂繼承開始時繼承人有無不明，係指戶
    籍簿上無可知之法定繼承人或雖有之而皆為繼承之拋棄而言
    （最高法院88年度臺上字第3185號判決參照）。再「無人承
    認之繼承事件，由繼承開始時被繼承人住所地之法院管轄。
    」，非訟事件法第145 條第1 項規定甚明。
二、本件聲請意旨略以：被繼承人甲○○（男，民國○○年○○月○○
    日生，生前最後住所：桃園縣中壢市○○路29號）於97年2
    月13日死亡，其繼承人均已拋棄繼承，惟被繼承人甲○○生
    前向聲請人借款迄仍積欠新臺幣（下同）50萬元尚未清償，
    為此聲請選任適當人選擔任其遺產管理人等語。並提出借據
    影本、支票影本、戶籍謄本各1 份為證。
三、關係人即被繼承人之母丙○○○則陳明無意願擔任本件遺產
    管理人等語。關係人財政部國有財產局臺灣北區辦事處桃園
    分處亦陳稱：請選任律師擔任遺產管理人較為適當等語。
四、查聲請人所陳各節，業據提出前揭書證附卷可稽，核與所述
    情節相符，並據本院職權調取本院97年度繼字第265 號拋棄
    繼承卷宗查核被繼承人甲○○之繼承人全體均已拋棄繼承確
    實，復查無被繼承人甲○○之親屬會議業已於法定期間選定
    遺產管理人陳報本院之事件，是本件聲請人聲請為被繼承人
    甲○○選任遺產管理人，於法即無不合。再按遺產管理人之
    設，旨在管理保存及清算遺產，以免遺產散失，是以遺產管
    理人具有相當之公益色彩；又選任遺產管理人，除慮及管理
    遺產之公平性外，須考慮其適切性，亦即可對其遺產、遺債
    之情形瞭解較深，復與遺債債權人無利害共同關係而得忠誠
    處理者，優先選任為宜。關係人即被繼承人之母丙○○○既
    陳明不願意擔任本件遺產財產管理人，且其身體健康不佳，
    患有尿毒症及放置心臟節律器，有其診斷證明書1 紙附卷可
    稽，本院自難強令其擔任本件遺產管理人。又被繼承人甲○
    ○名下財產有坐落桃園縣新屋鄉○○○段水流子小段第1255
    之5 地號所有權應有部分170/1000之土地、同段第1256地號
    所有權應有部分344/10000 之土地、同段第352 建號所有權
    全部之建物、桃園縣中壢市○○段第2255地號所有權應有部
    分1/3 之土地、合計金額3,287,450 元之投資及81年份之汽
    車1 輛，債務則有花旗（台灣）商業銀行股份有限公司之6
    百萬元抵押權，是其應屬遺產大於遺債情況，有上開土地及
    建物登記謄本及財政部臺灣省北區國稅局中壢稽徵所97年9
    月4 日北區國稅中壢一字第0970005936號函附被繼承人遺產
    稅課稅資料參考清單在卷可佐，自與司法院74年10月15日（
    74）院臺廳一字第05786 號函示所指「遺債大於遺產，形同
    破產，儘量避免選任國有財產局為遺產管理人。」情況不同
    。再參諸民法1185條規定，無繼承人承認繼承，其遺產於清
    償債權，並交付遺贈物後，如有謄餘，歸屬國庫；而國有財
    產局為國庫之綜理機關，國有財產法第9 條第2 項規定甚明
    ，其備有財產管理專才，要能擔任本件遺產管理人職務無誤
    ，爰依首揭法律規定選任關係人財政部國有財產局臺灣北區
    辦事處桃園分處為被繼承人甲○○遺產之遺產管理人，並依
    法為公示催告。
五、爰裁定如主文。
中    華    民    國    97    年    9     月    23    日
                  家事法庭法  官  張震武
上列正本證明與原本無異。
如不服本裁定應於送達後10日內向本院提出抗告狀，並應繳納抗
告費用新臺幣1,000元。
中    華    民    國    97    年    9     月    23    日
                          書記官  劉昆鑫


司法院資訊處製作；財團法人民間司法改革基金會備份。
